臺灣臺南地方法院民事裁定
109年度消債更字第282號
聲  請  人
即  債務人  蘇清六
代  理  人  陳寶華律師(法扶律師)
上列聲請人依消費者債務清理條例聲請更生，本院裁定如下：
    主    文
聲請人蘇清六自民國109年12月29日下午5時起開始更生程序，並
命司法事務官進行本件更生程序。
    理    由
壹、程序方面
一、「為使負債務之消費者得依本條例所定程序清理其債務，以
    調整其與債權人及其他利害關係人之權利義務關係，保障債
    權人之公平受償，謀求消費者經濟生活之更生及社會經濟之
    健全發展，特制定本條例」、「本條例所稱消費者，指五年
    內未從事營業活動或從事小規模營業活動之自然人。前項小
    規模營業指營業額平均每月新臺幣二十萬元以下者。前項所
    定數額，司法院得因情勢需要，以命令增減之」，消費者債
    務清理條例第1條及第2條定有明文。「聲請依本條例所定程
    序清理其債務之債務人，以本條例第二條所稱之消費者為限
    」、「本條例第二條第一項所稱之營業活動，係指反覆從事
    銷售貨物、提供勞務或其他相類行為，以獲取代價之社會活
    動。債務人為公司或其他營利法人之負責人，無論是否受有
    薪資，均視為自己從事營業活動。其營業額依該公司或其他
    營利法人之營業額定之」、「本條例第二條第一項所定之五
    年期間，自聲請更生或清算前一日回溯五年計算之；第二項
    所定之營業額，以五年內之營業總額除以實際營業月數計算
    之」，消費者債務清理條例施行細則第2條第1項、第3條、
    第4條復有明訂。聲請人於聲請時具狀陳稱：其於聲請前5年
    內未從事營業活動（見本院臺南簡易庭109年度南司消債調
    字第341號民事聲請事件卷宗﹝下稱調卷﹞第9頁）等語，業據
    提出與其所述相符之當事人綜合信用報告－債務清理條例前
    置協商專用債權人清冊、勞工保險被保險人投保資料表暨明
    細等資料各1份為憑（見調卷第15頁、第19頁），堪認聲請
    人為5年內未從事營業活動之自然人，屬消費者債務清理條
    例所稱之消費者。
二、「更生及清算事件專屬債務人住所地或居所地之地方法院管
    轄」、「債務人無擔保或無優先權之本金及利息債務總額未
    逾新臺幣一千二百萬元者，於法院裁定開始清算程序或宣告
    破產前，得向法院聲請更生」、「債務人對於金融機構負債
    務者，在聲請更生或清算前，應向最大債權金融機構請求協
    商債務清償方案，或向其住、居所地之法院或鄉、鎮、市、
    區調解委員會聲請債務清理之調解……協商或調解成立者，債
    務人不得聲請更生或清算。但因不可歸責於己之事由，致履
    行有困難者，不在此限」，消費者債務清理條例第5條第1項
    、第42條第1項、第151條第1項及第7項分別定有明文。查聲
    請人無擔保或無優先權之本金及利息總額未逾（下同）1,20
    0萬元，亦未經法院裁定開始清算程序或宣告破產等情，有
    債權人清冊1份、當事人綜合信用報告1份、消債事件查詢作
    業資料1份在卷可稽（見本院109年度消債更字第282號消債
    卷宗﹝下稱院卷﹞第8頁至第9頁、調卷第13頁至第15頁及院卷
    第57頁至第62頁、第13頁）。聲請人對於中國信託商業銀行
    股份有限公司（下稱中信銀行）等金融機構負債務，向其住
    所地法院即本院聲請債務清理之調解而不成立等情，復經本
    院依職權核閱本院臺南簡易庭109年度南司消債調字第341號
    民事聲請事件卷宗確認無訛。故聲請人因調解不成立而向本
    院聲請更生，核與上開規定相符，先予敘明。
貳、實體方面
一、聲請意旨略以：聲請人對於中信銀行等金融機構負債總金額
    約為1,854,806元，惟其每月收入扣除必要支出後，所餘得
    用以清償債務之金錢已有不能清償債務之情事，爰依消費者
    債務清理條例聲請更生等語。
二、按「債務人不能清償債務或有不能清償之虞者，得依本條例
    所定更生或清算程序，清理其債務」、「法院開始更生程序
    之裁定，應載明其年、月、日、時，並即時發生效力」、「
    法院裁定開始更生或清算程序後，得命司法事務官進行更生
    或清算程序」，消費者債務清理條例第3條、第45條第1項、
    第16條第1項前段分別定有明文。
三、茲就聲請人是否不能清償債務或有不能清償債務之虞，悉述
    如下：
  ㈠每月收入
    聲請人表示：其每月打零工維生，每月薪資收入約為2萬元
    等語（見院卷第7頁），本院併參酌聲請人所提勞工保險被
    保險人投保資料表暨其明細、財政部南區國稅局臺南分局民
    國107年度及108年度綜合所得稅各類所得資料清單等關於收
    入之資料（見調卷第19頁、第17頁至第18頁），堪信聲請人
    所述為真實。又聲請人未核領任何給付或社會補助，有勞動
    部勞工保險局109年11月26日保職傷字第10960381960號函、
    臺南市政府社會局109年9月28日南市社助字第1091194232號
    函各1份在卷可稽（見院卷第64頁、第63頁），爰認聲請人
    每月償債能力基礎以其陳報之上開薪資收入估算應屬合宜。
  ㈡必要支出
    臺南市政府公告109年度臺南市低收入戶最低生活費用每人
    每月為12,388元，該生活費標準乃係按照政府最近1年平均
    每人消費支出（包括食品費、衣著鞋襪費、房租水電費、家
    居管理費、醫療保健費、交通通訊費、娛樂教育費及雜項支
    出）百分之六十而訂定，對於認定債務人每月必要支出數額
    而言，具有相當高之參考價值及憑信性。又「債務人必要生
    活費用，以最近一年衛生福利部或直轄市政府所公告當地區
    每人每月最低生活費一點二倍定之」，消費者債務清理條例
    第64條之2第1項復有明定。準此，消費者債務清理條例事件
    之債務人每月必要生活費標準應為14,866元【計算式：12,3
    88元×1.2＝14,866元，元以下四捨五入】。聲請人主張其每
    月生活必要費用共計14,866元，業據其提出財產及收入狀況
    說明書1份為據（見院卷第7頁），尚未逾越以上開生活費標
    準核算之數額，應可採憑。
  ㈢具體分析
　　聲請人每月可清償債務數額依前論述約為5,134元【計算式
    ：每月收入－必要支出＝20,000元－14,866元＝5,134元】。細
    繹最大債權銀行中信銀行及臺灣中小企業銀行股份有限公司
    （下稱臺灣企銀）陳報本院之無擔保債權明細表（見調卷第
    52頁至第54頁、院卷第34頁），可知截至目前聲請人至少積
    欠之本金債務數額為2,210,948元【計算式：1,365,680元＋8
    45,268元＝2,210,948元】，而以聲請人上開每月可清償債務
    數額5,134元推估，聲請人約需431個月即35年11月方能將本
    金債務清償完畢【計算式：2,210,948元÷5,134元≒431，四
    捨五入至個位數】。復參以上開債權明細表所示，聲請人除
    前述本金債權外，尚積欠債權利息及違約金高達1,163,854
    元，依聲請人之收入顯難同時負擔清償本金、利息及違約金
    所需之金額。再衡以還款期間聲請人之生活上若有緊急、意
    外之必要支出，亦合於常理，若要聲請人依原先約定之條件
    清償債務，本院認聲請人已有不能清償之虞之情形。再觀諸
    聲請人所提財產收入狀況說明書、全國財產稅總歸戶財產查
    詢清單、109年9月16日民事陳報一狀、本院職權查詢之稅務
    電子閘門財產所得調件明細表（見院卷第7頁、第39頁、第3
    6頁至第37頁、第17頁至第18頁），固可知聲請人個人資產
    尚有投資1筆（財產總額40元）、保單價值準備金，惟本院
    審酌上開資產遠不足清償聲請人積欠之全部債務，是本院認
    聲請人雖有其他財產卻仍不能清償債務之虞，併此敘明。
四、綜上所述，聲請人有不能清償債務之虞，復無消費者債務清
    理條例第6條第3項、第8條、第46條各款所定駁回更生聲請
    之事由存在。聲請人向本院聲請裁定開始更生，核無不合，
    爰裁定如主文。
中　　華　　民　　國　　109 　年　　12　　月　　29　　日
                  　消債法庭  法  官  陳谷鴻
以上正本證明與原本無異。   
本裁定不得抗告。
本裁定已於109年12月29日下午5時公告。
中　　華　　民　　國　　109 　年　　12　　月　　29　　日
                              書記官 曾盈靜